【裁判字號】    89,交訴,21
【裁判日期】    890908
【裁判案由】    業務過失致死
【裁判全文】
臺灣花蓮地方法院刑事判決                          八十九年度交訴字第二一號
    公  訴  人  臺灣花蓮地方法院檢察署檢察官
    被      告  乙○○
右列被告因業務過失致死案件，經檢察官提起公訴（八十九年度偵字第九七四號），
本院判決如左：
    主  文
乙○○從事業務之人，因業務上之過失致人於死，處有期徒刑陸月，緩刑參年。
    事  實
一、乙○○受僱於車號ＧＱ－九四一號營業用大貨車車主陳太和擔任司機（該車靠行
    於大民通運有限公司），負責載運砂石工作，為從事駕駛業務之人。於民國（下
    同）八十九年一月八日其駕駛上揭ＧＱ－九四一號營業用大貨車沿省道第九號公
    路（即俗稱台九線公路）由南往北方向行駛，於同日下午十三時四十分許，行經
    該道路一八八公里加五十公尺處時（起訴書誤載為五百公尺），原應注意汽車在
    雙向二車道行駛時，在劃有分向限制線之路段，不得駛入來車之車道內，而依當
    時天氣晴，日間有自然光線，該段道路為雙向二車道，劃有雙向禁止超車線，柏
    油路面無缺陷，視距良好，車道上無障礙物，並無不能注意情事，竟能注意而疏
    未注意，猶駕駛上揭大貨車超越道路中間雙向禁止超車線駛入來向車道內，適有
    由張建華駕駛，搭載隨車助理甲○○之車號ＶＳ－九八八號自用大貨車沿上揭道
    路由北往南方向遵行道路行駛，迨乙○○發現後已煞車不及，其所駕駛之大貨車
    因而撞及張建華所駕駛之大貨車，二車車頭全毀，張建華卡於車頭內動彈不得，
    嗣因胸腔內出血當場死亡，乙○○亦因昏迷送醫急救始脫險。
二、案經臺灣花蓮地方法院檢察署檢察官據報相驗後自動檢舉偵查起訴。
    理  由
一、訊據被告乙○○固坦承於上揭時、地駕駛大貨車與被害人張建華所駕駛大貨車發
    生車禍之情事，惟矢口否認有何過失致死犯行，辯稱：伊當時是由南向北要往崇
    德，被害人是由台北往花蓮方向行駛，該路段有一小轉彎，被害人因為要超越前
    面一部小客車，而跨越中心線，開到伊的車道來，因距離太短，伊閃避不及，二
    車便對撞，伊是在自己車道行駛，根本沒有過失可言等語。惟查：
（一）、右揭事實，有花蓮縣警察局新城分局崇德派出所相驗案件初步調查報告表、
        道路交通事故調查報告表、車禍發生現場草圖、現場照片十張等在卷可稽，
        而被害人張建華確因本件車禍胸腔內出血，亦經檢察官督同檢驗員相驗屬實
        ，製有勘驗筆錄、驗斷書、相驗屍體證明書等在卷為證。
（二）、根據卷內道路交通事故調查報告表及車禍現場草圖所示，事故現場散落物及
        碎片均掉落於被害人張建華行駛之車道上，可見車禍撞擊點應在張建華所行
        駛之南下往花蓮方向車道內，且稽諸被害人張建華所駕駛車號ＶＳ－九八八
        號自用大貨車之左、右輪煞車痕均位在其行駛南下車道內，而被告乙○○所
        駕駛車號ＧＱ－九四一號大貨車之左後輪距離左側白線為一點五公尺，顯示
        其車身幾乎已經完全位於被害人張建華所行駛方向之車道內。
（三）、證人甲○○於本院審理時結證稱「我當時在張建華駕駛座後面，我們當時是
        在南下車道正常行駛，該路段有劃禁止超車的雙黃線，被告突然開到我們這
        邊的車道，張建華就緊急踩煞車往右邊偏駛，右前輪掉入路旁水溝中，張建
        華並沒有超車」等語（見本院八十九年八月二十五日審判筆錄），顯見本件
        車禍實係被告駕駛大貨車超越雙黃線駛入被害人所駕駛車道內以致肇事昭然
        ，被告辯稱係被害人因超車駛入伊駕駛之車道內肇事等語，顯不足採。
（四）、按汽車在雙向二車道行駛時，在劃有分向限制線之路段，不得駛入來車之車
        道內，道路交通安全規則第九十七條第二款定有明文。被告乙○○領有適當
        駕駛執照，駕駛營業大貨車自應注意前開規定，且依當時情形，天氣晴，日
        間有自然光線，該段道路為雙向二車道，劃有雙向禁止超車線，柏油路面無
        缺陷，視距良好，車道上無障礙物，並無不能注意情事，被告乙○○竟能注
        意而疏未注意，猶駕駛上揭大貨車超越道路中間雙向禁止超車線駛入張建華
        所行駛之來向車道內以致肇事，張建華並因胸腔內出血當場死亡，自應負過
        失責任，且其過失行為與被害人張建華之死亡結果間有相當因果關係。本件
        經送台灣省花東區車輛行車事故鑑定委員會鑑定結果，亦認「乙○○駕駛營
        業大貨車，跨越中心分向限制線，侵入來車道，為肇事原因。張建華駕駛自
        用大貨車無肇事因素」等語，有該會八十九年八月七日八九花鑑字第八九０
        二００號函所附之鑑定意見書一份附卷可稽（見本院卷第十一至十三頁）。
（五）、綜上所述，本件事證已臻明確，被告所辯並無過失等語，顯係事後卸責之詞
，不足採信，被告犯行洵堪認定，應予依法論科。
二、查被告乙○○受僱於陳太和擔任營業大貨車司機，負責載運砂石從花蓮崇德載往
    和平，為被告自承，且經證人陳太和於警訊時供述纂詳，為從事駕駛業務之人，
    核其所為係犯刑法第二百七十六條第二項業務過失致人於死罪。爰審酌被告之犯
    罪動機、目的、就本件車禍之過失責任甚重及被告已賠償被害人新台幣二百萬元
    （有和解書附卷可稽），暨犯罪後態度不佳猶飾詞狡辯等一切情狀，量處如主文
    所示之刑。末查，被告乙○○雖曾於八十二年間因竊盜案件，經台灣高等法院花
    蓮分院判處有期徒刑三月，緩刑三年確定（此有台灣高等法院被告全國前案紀錄
    表一紙在卷足憑），固不得謂其未曾受有期徒刑以上刑之宣告，但查被告乙○○
    於八十九年一月八日犯本罪時，緩刑期間早已屆滿，而緩刑之宣告復未經撤銷，
    依照刑法第七十六條之規定，其刑之宣告已失其效力，即與未曾受徒刑之宣告者
    相同，仍與刑法第七十四條第一款所定之緩刑條件，並無不符（最高法院二十八
    年上字第二００九號判例意旨參照），本院認其因一時貪圖便利，超越對向車道
    行駛不慎肇事，偶罹刑典，事後雖否認犯行，但已完全賠償被害人所受之損害，
    本院認被告經此刑之宣告後，應知警惕而無再犯之虞，以暫不執行其刑為當，併
    予宣告緩刑三年，用啟自新。
據上論斷，應依刑事訴訟法第二百九十九條第一項前段，刑法第二百七十六條第二項
、第七十四條第一款，罰金罰鍰提高標準條例第一條前段，判決如主文。
本案經檢察官李子春到庭執行職務。
中      華      民      國    八  十  九  年      九    月      八      日
                              臺灣花蓮地方法院刑事庭
                                  法  官  林  國  泰
右正本證明與原本無異。
如對本判決不服，應於送達後十日內，向本院提出上訴狀。（應抄附繕本）告訴人或
被害人如對於本判決不服者，應具備理由請求檢察官上訴，其上訴期間之計算係以檢
察官收受判決正本之日期為準。
                                  法院書記官
中      華      民      國    八  十  九  年      九    月      八      日
附錄本判決論罪之法律條文
刑法第二百七十六條第二項：
因過失致人於死者，處二年以下有期徒刑、拘役或二千元以下罰金。
從事業務之人，因業務上之過失犯前項之罪者，處五年以下有期徒刑或拘役，得併科
三千元以下罰金。


司法院資訊處製作；財團法人民間司法改革基金會備份。
